# 委托开发存在的可变对价

提问人：Ryan_q 时间：2023-07-22 14:48:44
@chenyiwei，陈版主，现有一合同约定如下：
公司受委托开发某颗芯片，收费 100 万元，同时确定，若开发成功后，客户每周向公司采购 30000 颗且年度超过 700 万颗后，将委托开发费用 100 万全额退款，问如何处理？
情况 1 ：是否在初始计量时对可变对价进行预估，如基本可以确定客户每周向公司采购 30000 颗且年度超过 700 万颗后是很可能发生的，不进行确认委托开发收入，将收取 100 万元款项计入其他应付款，后续返还后进行支付?同时，委托开发成本归集至合同履约成本并再销售时平均分摊，直至 700 万颗的销售订单上。
情况 2 ：该情况发生几乎很难实现，在委托开发完毕验收后确认收入并结转成本。
情况 3 ：该情况发生几乎很难实现，在委托开发完毕验收后确认收入并结转成本，后续由于市场的变化，达到了相关条件，公司是否在达到条件当期一次性冲销收入 50 万？作为会计估计调整？
上述处理是否合理，望指导！

回答人：chenyiwei
这类情况可参考部件厂为整车厂开发零部件模具的情况，例如《监管规则适用指引——会计类第 2 号》之“2-1 识别履约义务时商品或服务是否具有高度关联性的判断”。通常认为模具开发和后续产品制造是两项履约义务。
如主贴所述，因为“年度超过 700 万颗后，将委托开发费用 100 万全额退款”，因而存在可变对价安排。但需注意：可变对价计量是发生在五步法模型的第三步“确定交易总价”中，因此当一个会同包含多项履约义务时，可变对价的判断是首先针对该合同总价的，即在遵循可变对价限制的前提下合理估计合同总价，然后才是将该总价在两项履约义务之间分配。因此，在情况 1 中，不能认为直接不确认受托开发收入，二是要将估计的合同总价按照两项履约义务的单独售价比例分摊到各该履约义务。
对于情况 2 、 3 ，主帖理解基本合理。对于情况 3 ，后续如果满足条件，则作为可变对价的会计估计变更处理。

提问人：Ryan_q 时间：2023-07-28 08:39:47
chenyiwei，陈版主，感谢回复：
如您所说，因此，在情况 1 中，不能认为直接不确认受托开发收入，二是要将估计的合同总价按照两项履约义务的单独售价比例分摊到各该履约义务。
《监管规则适用指引——会计类第 2 号》企业在同一合同中为客户设计、生产某新产品专用模具，并使用该模具为客户生产若干样品，不应仅由于后续生产需要使用模具而认为模具与样品之间存在高度关联性。
问题：
1 、此时设计与未来量产后向客户销售商品应当视为两项履约义务，但由于未来是正常售价销售，无法进行分摊售价，是否认为 100 万元即为设计费收入？并按 1 、进行处理。
2 、无论以哪种方式，由于识别出两项履约义务后就应当进行分摊价格，例如委托开发设计费分摊后价格为 80 万，由于认为其合同对价很可能为 0 （即基本可以确定客户每周向公司采购 30000颗且年度超过 700 万颗后是很可能发生的），初始计量时将分摊 80 万的价格计入其他应付款，后续返还 100 万元时，借：其他应付款 贷：银行存款 100 万 贷：营业收入 -20（应当在 30000 颗芯片收入进行分摊减少每颗的单独售价）
望陈版主指导！上述处理哪种方式妥当？

回答人：chenyiwei
是将考虑开发费返还后的合同总价在两项履约义务之间分摊，不能将其中一项履约义务分摊的对价确定为零。

提问人：Ryan_q 时间：2023-07-30 23:44:23
@chenyiwei，陈版主，感谢回复：
此处将开发费返还后的合同对价在两项履约义务之间分摊，但由于该两项履约义务中：
一项是开发设计费用，一项是量产后按公允价格销售收取费用，
我理解无法用这 100 万设计费再这两项履约义务摊销，这本质上是客户与公司签订类似对赌的销售协议，若能达到一定销售量，公司把之前的设计费退给客户。
那么在设计阶段这 100 万最佳估计合同对价应该是 0 （假设销售情况很好），另外的出库量*单价正常确认收入。
以上是我理解，若存在错误，想请教陈版主，该设计费应当如何分摊并确认收入？
望指导！

回答人：chenyiwei
实务中或许可能接受这种做法，但严格来说并不符合准则规定。